【裁判字號】    99,訴,254
【裁判日期】    990330
【裁判案由】    損害賠償
【裁判全文】
臺灣高雄地方法院民事判決               99年度訴字第254號
原      告  甲○○○
兼
訴訟代理人  乙○○
被      告  丙○○
上列當事人間因過失致死等案件，經原告提起刑事附帶民事訴訟
，請求侵權行為損害賠償（98年度交附字第61號），由本院刑事
庭裁定移送前來，經本院於民國99年3 月22日言詞辯論終結，判
決如下：
    主    文
被告應給付原告乙○○新台幣壹佰肆拾萬元；應給付原告甲○○
○新台幣壹佰萬元，及均自民國九十八年六月二十四日起至清償
日止，按年息百分之五計算之利息。
    事  實  及  理  由
一、按訴狀送達後，原告不得將原訴變更或追加他訴，但擴張或
    減縮應受判決事項聲明者，不在此限，民事訴訟法第255 條
    第1 項第3 款定有明文。本件原告起訴時請求被告應給付原
    告新台幣（下同）267 萬元，及自民國98年6 月16日起至清
    償日止按年息百分之5 計算之利息，嗣於訴訟中減縮聲明，
    被告應給付原告乙○○140 萬元，原告甲○○○100 萬元，
    及均自附帶民事訴訟起訴狀繕本送達翌日起至清償日止，按
    年息百分之5計算之利息，核與上述規定相符，先予敘明。
二、原告主張：
  (一)被告於97年2 月6 日中午12時許，在高雄縣大寮鄉○○○路
    檳榔攤飲酒，已達不能安全駕駛動力交通工具之程度，仍貿
    然於同日下午1 時許，無照騎乘車牌號碼XZ8-679 號重機車
    （下稱系爭機車），搭載訴外人楊漢章，沿高雄縣大寮鄉○
    ○路由北往南方向行駛，行經水源路與復興南路口之轉彎路
    段時，因酒後駕車及未注意車前狀況等過失，致機車失控而
    自摔（下稱系爭事件），楊漢章因而跌落路旁水溝內，受有
    「顱骨骨折」等傷害，當場死亡。被告因系爭事故，亦受有
    「左手遠端橈尺骨開放性骨折」等傷害，經送往高雄市立小
    港醫院急救，抽血檢驗測得血液中酒精濃度含量高達231.
    5mg/dl（經換算呼氣酒精濃度為每公升1.157 毫克）。
  (二)原告為楊漢章之父、母，請求賠償之項目及金額，分述如下
    ：
  1.殯葬費部分：原告楊褔全支出楊漢章之殯葬費計40萬元。
  2.精神慰撫金部分：原告因遭逢喪子之痛，身心受有極大折磨
    ，爰各請求100 萬元之精神慰撫金。
  3.綜上，原告乙○○得主張之金額為140 萬元（400000＋0000
    000 ＝0000000 ），原告甲○○○則得主張100 萬元。爰依
    民法第184 條第1 項、第192 條第1 項、第194 條之規定，
    提起本件訴訟。
  (三)並聲明：(1)被告應給付原告乙○○140 萬元、原告甲○○○
    100 萬元，及均自起訴狀繕本送達翌日起至清償日止，按年
    息百分之5計算之利息。
三、被告則以：系爭事故時，係由楊漢章騎乘系爭機車，並非伊
    騎乘，伊無任何過失。又原告之請求如有理由，其就殯葬費
    及精神慰撫金額，均無意見等語置辯。並聲明：原告之訴駁
    回。
四、兩造不爭執之事項及簡化之爭點為：
  (一)兩造不爭執事項：
  1.被告與楊漢章於97年2 月6 日下午1 時許，共同騎乘系爭重機
    車，行經高雄縣大寮鄉○○路與復興南路口時，發生自摔之交
    通事故，楊漢章最後跌入路旁溝渠內，因受有「顱骨骨折」等
    傷害，當場死亡；被告則受有「左手遠端橈尺骨開放性骨折」
    等傷害。
  2.被告於系爭事故發生後，經送往高雄市立小港醫院急救，抽
    血檢驗測得血液中酒精濃度含量231.5mg/dl（經換算呼氣酒
    精濃度為每公升1.157 毫克）。
  3.被告因過失致人於死罪，經本院98年度交易字第74號（下稱
    系爭刑事）判處有期徒刑5 月（公共危險部分）、有期徒刑
    1 年（過失致死部分），應執行有期徒刑1 年4 月。被告不
    服提起上訴，現由台灣高等法院高雄分院以99度交上易字第
    13號審理。
  4.原告楊褔全、甲○○○為楊漢章之父、母。
  5.原告乙○○支出楊漢章必要之殯葬費計40萬元。又如原告主
    張有理由，被告同意原告請求之精神慰撫金各100萬元。
  (二)兩造爭執事項：
  1.系爭事故發生時，係由被告或楊漢章騎駛系爭機車？即被告
    就系爭事故之發生有無過失？
  2.原告得請求侵權行為損害賠償之金額各為何？
五、前揭不爭執事項，業據原告提出殯葬費收據1 份（本院審卷
    第16至19頁）等為證，且經依職權調取系爭刑事全卷宗核閱
    無訛，堪認為真實。茲就兩造之爭點，析述本院得心證之理
    由如下：
  (一)系爭事故發生時，係由被告或楊漢章騎駛系爭機車？即被告
    就系爭事故之發生有無過失？
  1.查，系爭事故發生時，被告身著黑色外套，楊漢章則以同色
    外套反穿之方式套住手臂並遮蓋前胸，有監視錄影翻拍照片
    1 份（見系爭刑事審卷第57頁）可按；是被告坐在機車前座
    ，楊漢章則坐於機車後座。次查，被告辯稱楊漢章係以自伊
    身後環抱之方式騎乘機車，並非由伊騎駛系爭機車云云。經
    檢視被告身形豐腴，楊漢章體型並非高大魁梧，是如被告所
    言，楊漢章自後以環抱被告之方式騎乘機車，則楊漢章為了
    得以握住手把並控制機車，其身體應呈現前傾之狀態，且手
    臂亦應有撐開、架起之動作，並被告相對應身體會微微內縮
    。惟系爭刑事於98年10月19日行準備程序時，當庭勘驗「水
    源路往西」、「水源宣武往東」之監視錄影光碟攝錄事故發
    生前，系爭機車行車狀況：被告坐在系爭機車前座、楊漢章
    坐在被告身後，攝錄的畫面中，楊漢章肩膀均無撐開、架起
    或身體前傾之情形，坐在前方之被告亦無身體內縮之動作等
    情，有準備程序筆錄1 份（見系爭刑案審卷第21至23頁）可
    按。準此，足見本件並非楊漢章自機車後座以繞過被告身體
    之方式控制、騎駛系爭機車，而係被告騎駛系爭機車。又查
    ，系爭刑事於前開準備程序當庭勘驗「水源宣武往東」監視
    錄影光碟：於12時40分2 秒、3 秒間，被告以左手脫解安全
    帽繫帶時起，畫面中僅機車右手手把上有手握住、左手手把
    則無，且系爭機車車身向右傾斜等情，有前開準備程序筆錄
    （見系爭刑案審卷第22、23）可考；益徵系爭機車確為被告
    所控制、騎駛。
  2.綜據上述事證，於系爭事故發生時，係由被告騎駛系爭機車
    ，應可認定；是被告辯稱係由楊漢章自伊身後環抱之方式，
    騎乘系爭機車，並非伊騎乘云云，自不足採信。
  3.按汽車（含機車）駕駛人飲用酒類後，其吐氣所含酒精成分
    超過每公升0.25毫克或血液中酒精濃度超過百分之0.05以上
    者，不得駕車；行車速度，於行經彎道時，應減速慢行，作
    隨時停車之準備。道路交通安全規則第114 條第2 款、第93
    條第1 項第2 款分別定有明文。查，系爭機車係由被告騎駛
    、控制，楊漢章僅搭乘系爭機車，已如前述；被告於前揭時
    地騎車，本應注意上開規定，且依當時情形，客觀上又無不
    能注意之情事，竟疏未注意，於飲酒後呼氣酒精濃度達每公
    升1.157 毫克之情形，仍貿然騎乘系爭機車，且被告於系爭
    刑案警詢時自稱：「我們車速很快」（見系爭刑案偵三卷第
    44 頁 ）等語，足見被告於行經彎道，亦未減速慢行，致發
    生系爭事故，其有過失，堪予認定。
  (二)原告得請求侵權行為損害賠償之金額各為何？
  1.按因故意或過失不法侵害他人之權利者，負損害賠償責任；
    不法侵害他人致死者，對於支出醫療及增加生活上需要之費
    用或殯葬費之人，亦應負損害賠償責任；不法侵害他人致死
    者，被害人之父、母、子、女及配偶，雖非財產上之損害，
    亦得請求賠償相當之金額。民法第184 條第1 項前段、第19
    2 條第1 項，第194 條分別定有明文。被告就系爭事故之發
    生應負過失責任，已如前述，自應負侵權行為損害賠償責任
    。
  2.查，原告乙○○支出楊漢章必要之殯葬費計40萬元，且就原
    告請求之精神慰撫金各100 萬元，被告亦表示同意，均如前
    述。綜上，原告乙○○得請求殯葬費40萬元及精神慰撫金10
    0 萬元，計140 萬元；原告甲○○○則得請求精神慰撫金10
    0 萬元。
六、綜上所述，原告依侵權行為之法律關係，請求被告應給付原
    告乙○○140 萬元；應給付原告甲○○○100 萬元，及均自
    附帶民事訴訟起訴狀繕本送達翌日即98年6 月24日起至清償
    日止按年息百分之5 計算之利息，為有理由，應予准許。
七、本件屬刑事附帶民事訴訟案件，原告並未繳納裁判費，且無
    送達費或鑑定費等裁判外訴訟費用問題，爰不為訴訟費用負
    擔之諭知。又本件事證已臻明確，兩造其餘陳述及攻擊防禦
    方法經本院斟酌後認均不影響本判決之結果，爰不再逐一詳
    予論述。均附此敘明。
八、據上論結，本件原告之訴為有理由，判決如主文。
中    華    民    國    99    年     3    月    30    日
                  民事第五庭  法  官  洪榮家
正本係照原本作成。
如不服本判決，應於送達後20日內，向本院提出上訴狀並表明上
訴理由，如於本判決宣示後送達前提起上訴者，應於判決送達後
10日內補提上訴理由書（須附繕本）。
中    華    民    國    99    年     3    月    30    日
                              書記官  胡美儀

司法院資訊處製作；財團法人民間司法改革基金會備份。
